【裁判字號】    95,易,128
【裁判日期】    950728
【裁判案由】    傷害
【裁判全文】
臺灣臺北地方法院刑事判決               95年度易字第128號
公  訴  人  臺灣臺北地方法院檢察署檢察官
被      告  丙○○
指定辯護人  甲○公設辯護人唐禎琪
上列被告因傷害案件，經檢察官聲請簡易判決處刑（94年度調偵
字第535號，含94年度偵字第12844號），甲○改依通常程序審理
，判決如下：
    主  文
丙○○傷害人之身體致重傷，累犯，處有期徒刑參年陸月。
    事  實
一、丙○○前於民國92年間因違反毒品危害防制條例案件，經甲
    ○於92年7月29日以92年度簡字第2436號判處有期徒刑四月
    確定，甫於92年10月6日易科罰金執行完畢。明知人之頭部
    脆弱，為人體要害，一旦受到外力重擊，極可能造成重大不
    治或難治之重傷害。於民國94年4月17日下午1時27分許，在
    台北市○○區○○路370巷48號前，與乙○○酒後因賭注金
    額發生口角，丙○○竟基於傷害之犯意，手持酒瓶（一支，
    未扣案）猛力揮擊乙○○之下巴，造成乙○○因失去重心身
    體後仰，頭部後腦部位撞擊現場桌角，而當場受有頭部外傷
    合併急性硬膜下出血、腦內出血、顱骨骨折、臉部撕裂傷、
    顱骨缺損之重傷害。嗣經緊急送馬偕紀念醫院加護病房，因
    血塊變大而施行開顱手術，大腦右側受損，造成左側偏癱，
    進行水腦症施行腦水引流手術等治療後，左側肌力約3～4分
    ，仍有認知功能障礙，經診斷屬於重大難治之疾病。
二、案經乙○○訴由臺北市政府警察中山分局報請臺灣臺北地方
    法院檢察署檢察官偵查聲請簡易判決處刑，甲○改依通常程
    序審理。
    理  由
壹、程序方面：
    被告丙○○對於公訴人所提之證據資料及以下甲○作為判斷
    依據之各項證據資料，均同意或不爭執其證據能力，甲○審
    酌該等言詞供述及書面作成時之情況，並無不宜作為證據之
    情事，依刑事訴訟法第159條之5規定，得作為證據。
貳、實體方面：
一、訊據被告丙○○對於上揭時、地持酒瓶毆打被害人之事實，
    坦承不諱，惟矢口否認有何傷害致重傷之犯行，辯稱：當時
    大家都在喝酒，因一時失手才會打傷被害人云云；指定辯護
    人辯稱：被害人所受傷害非被告行為時所能預見，不得論以
    傷害致重傷罪云云。經查：
(一)、被告上開持酒瓶攻擊被害人下巴，造成被害人重心不穩身體
    後仰撞擊桌角之情，業經證人即被害人於甲○審理時結證：
    「（問：你何時認識被告？你是如何認識被告？）我是94年
    4月17日當天才認識被告的，我去工作完以後回到龍江路356
    巷一家賣鵝肉的攤販（傳統鵝肉小吃），我在那邊吃飯，丙
    ○○的老闆阿明（姓許）來攤販那邊載我到他的攤子那邊去
    賭博，就是370巷48號，當時我無聊，就答應和他一起去‧
    ‧‧。（問：為何你會被被告打？）丙○○在擲骰子作莊，
    我和他因為每次下注金額發生爭執，他限制其他人押注，最
    多每次僅能新台幣1、2百元，我說怎麼能夠如此，應該隨便
    人家押注，結果我就被打了。（問：丙○○如何傷害你？）
    他右手持一支玻璃啤酒瓶打我的頭部，從我下方往上朝我的
    下巴往上揮打了一下，我當場昏倒」等語在卷（見甲○95年
    4月6日審判筆錄第2頁），且為被告所不爭執（見甲○95年7
    月19日審判筆錄第4頁），堪信屬實。堪認被告所施加之強
    暴行為與被害人所受傷害之結果間，有相當因果關係。被告
    辯稱：當時大家都在喝酒，因一時失手才會打傷被害人云云
    ，僅係傷害之動機如何，尚不得阻卻被告主觀上具有「傷害
    故意」之認定。
(二)、而被害人於遭毆受傷後，經緊急送馬偕紀念醫院加護病房施
    以急救，因受有頭部外傷合併急性硬膜下出血、腦內出血、
    顱骨骨折、臉部撕裂傷、顱骨缺損等傷害，1.於94年4月18
    日施行：(1)、開顱及血塊清除手術，(2)、腦室外引流及腦壓
    監測器置放術，(3)、因術後硬膜下出血及硬膜外出血，接受
    血塊清除手術；2.94年6月14日因水腦症入院治療，接受腦
    室腹腔引流；3.94年6月24日接受顱骨形成手術；因術後硬
    膜外出血；4.於94年7月1日接受開顱及血塊清除手術。其結
    果，仍因大腦右側受損，造成左側偏癱，左側肌力約3～4分
    ，有認知功能障礙，難以完全恢復正常，經診斷屬於重大難
    治之疾病，有馬偕醫院診斷證明書（含病歷資料）及馬偕紀
    念醫院95年1月27日馬院醫外字第0950000290號函、95年6月
    1日馬院醫外字第0950001738號函附卷可稽。參以證人即被
    害人於甲○審理時證稱：「我在馬偕醫院頭顱開刀，應該有
    二次以上，目前屬於中度殘障，左手無法舉高，左手最多抬
    到手臂與肩膀同高，左腳也無法抬高，走路時會拖地。‧‧
    ‧（問：你現在的身體狀況？）我現在左手、左腳無法舉高
    。‧‧‧說話沒辦法很正常表達，有時牛頭不對馬嘴，有時
    我會大便的控制不佳，想要去廁所，還沒有到就大便排放出
    來了」等語（見甲○95年4月6日審判筆錄第2、3頁），被害
    人遭被告持酒瓶攻擊，經緊急送醫急救結果，因右側大腦受
    損，造成左側肢體偏癱及認知功能障礙，且難以恢復正常，
    嚴重影響其身體行動、言語溝通及日常生活，所受傷害顯已
    達到於被害人身體有重大難治之程度。
(三)、被告為成年人，於甲○審理期間應答正常，對於案發經過記
    憶清楚，智能及對於外界事務之認知能力並無欠缺或障礙，
    對於人之頭部脆弱，為人體要害，一旦受到外力重擊，極可
    能造成重大不治或難治之傷害，本應有所認識。被害人雖非
    直接因下巴遭受重擊造成上開重傷害，然其下巴遭受重擊，
    身體因此失去重心頭部後仰而撞擊現場之桌角，導致頭部因
    重擊而受有上開重傷害之結果，應為具有通常知識經驗之被
    告所「能預見」，又為被告行為時「應注意」防免且「能避
    免」發生，縱行為時對於重傷害結果尚無預見或認識，仍屬
    有過失，依刑法第17條「因犯罪致發生一定之結果，而有加
    重其刑之規定者，如行為人不能預見其發生時，不適用之」
    之規定，對上開傷害行為所致生之重傷害結果，應負其責。
    指定辯護人辯稱：被害人所受傷害非被告行為時所能預見，
    不得論以傷害致重傷罪云云，非有可採。本件事證明確，被
    告犯行堪以認定，應予依法論科。
二、核被告所為，係犯刑法第277條第2項後段之傷害致重傷罪。
    聲請簡易判決處刑書認被告所為係犯同條第1項之傷害罪，
    尚有未洽，惟傷害之基本社會事實同一，為起訴效力所及，
    且經公訴人於甲○審理時當庭更正起訴法條，甲○應予審理
    ，尚無庸另為變更起訴法條之諭知。被告前於92年間因違反
    毒品危害防制條例案件，經甲○於92年7月29日以92年度簡
    字第2436號判處有期徒刑四月確定，甫於92年10月6日易科
    罰金執行完畢，有臺灣高等法院被告前案紀錄表可考，足認
    其受有期徒刑之執行完畢後，五年以內故意再犯本件有期徒
    刑以上之罪。按被告行為後，刑法第47條有關累犯規定業已
    修正公布，並於95年7月1日施行。從形式上觀察，修正後刑
    法第47條第1項規定，以「五年以內故意再犯有期徒刑以上
    之罪」為累犯要件，較之修正前第47條規定「五年以內再犯
    有期徒刑以上之罪」，以修正後規定有利於行為人。然本件
    被告所犯上開傷害致重傷罪，其基本犯為係故意犯，不論依
    修正前或修正後規定，均應論以累犯。亦即修正後刑法第47
    條第1項累犯之規定，並無較有利於本件被告之情事。承此
    ，依修正後刑法第2條第1項前段之規定意旨，應適用行為時
    之修正前刑法第47條規定，論以累犯，並加重其刑。審酌被
    告之犯罪動機、手段，與被害人之關係，被害人所受上開腦
    部傷害，造成永久性左側偏癱、認知功能障礙，及被告犯後
    態度、迄今無法與被害人達成民事和解等一切情狀，甲○認
    公訴人求處有期徒刑五年，尚嫌過重，爰量處如主文所示之
    刑，以資懲儆。至酒瓶並未扣案，且無證據證明為被告所有
    ，尚不得諭知沒收，附此敘明。
據上論斷，應依刑事訴訟法第452條、第299條第1項前段，修正
後刑法第2條第1項前段、刑法第277條第2項後段、修正前刑法第
47條，判決如主文。
本案經檢察官詹喬偉到庭執行職務
中    華    民    國    95    年    7     月    28    日
                  刑事第一庭    審判長法  官  陳興邦
                                      法  官  林春鈴
                                      法  官  吳秋宏
以上正本證明與原本無異。
如不服本判決，應於判決送達後10日內，向甲○提出上訴狀。
                                      書記官  高菁菁
中    華    民    國    95    年    7     月    28    日
附錄本案論罪科刑法條全文：
中華民國刑法第277條
(普通傷害罪)
一傷害人之身體或健康者，處3年以下有期徒刑、拘役或1千元以
  下罰金。
二犯前項之罪因而致人於死者，處無期徒刑或7年以上有期徒刑
  ；致重傷者，處3年以上10年以下有期徒刑。


司法院資訊處製作；財團法人民間司法改革基金會備份。
